臺灣高雄地方法院民事判決　　　　　　110年度雄簡字第781號
原　　　告　李佳蓁　
原　告　兼　李秉修　
法定代理人　
被　　　告　魏中聖　


上列當事人間侵權行為損害賠償事件，經本院110 年度審交附民
字第31號裁定移送前來，本院於民國110 年9 月13日言詞辯論終
結，判決如下：
    主    文
被告應給付原告李佳蓁新臺幣玖佰柒拾捌萬陸仟陸佰零捌元，及
自民國一一○年一月七日起至清償日止，按年息百分之五計算之
利息。
被告應給付原告李秉修新臺幣捌拾萬元，及自民國一一○年一月
七日起至清償日止，按年息百分之五計算之利息。
原告其餘之訴駁回。
本判決第一、二項得假執行。但被告以新臺幣玖佰柒拾捌萬陸仟
陸佰零捌元為原告李佳蓁供擔保後，以新臺幣捌拾萬元為原告李
秉修供擔保後，得免為假執行。
    事實及理由
一、原告主張：被告於民國109 年5 月29日00時13時許，駕駛車
    牌號碼000-0000號自用小客車沿高雄市三民區建國二路東往
    西方向行駛，途經該路段與南華路口時，本應注意汽車駕駛
    人應遵守交通號誌行駛，其竟疏未注意及此闖越紅燈前行，
    行駛至建國二路與中博高架橋東側中山一路口欲左轉中山一
    路，適有原告李佳蓁騎乘車牌號碼000-0000號重型機車沿中
    山一路由南往北方向行駛至上開路口，兩車發生撞擊致李佳
    蓁人、車倒地（下稱系爭事故），受有硬腦膜上血腫術後、
    硬腦膜下血腫術後及呼吸衰竭之傷害（下爭系爭傷害），經
    醫師評估後認已為植物人且無復原之可能，因而受有如附表
    所示之損害，自得請求被告依法賠償之。而原告李佳蓁因系
    爭事故造成終身癱瘓、終身無工作能力、日常生活無法自理
    需專人長期照護，正值步入人生巔峰之際，卻遭此橫禍，使
    原告李秉修痛心不已，身為父母卻無法替女兒分擔生理及心
    理上之痛楚，椎心之痛實難以言喻，且終身均需照護李佳蓁
    之日常生活，所耗費之精神體力均難以用金錢衡量，渠等基
    於父母及子女之身分法益因此受有侵害，且情節甚為重大，
    故酌請求各如附表所示之慰撫金，以資公允。為此，爰依法
    提起本件訴訟，請求被告賠償如附表所示之金額。並聲明：
    ㈠被告應給付原告李佳蓁新臺幣（下同）20,911,372元及自
    本件起訴狀繕本送達翌日起至清償日止，按年息百分之5計
    算之利息。㈡被告應給付原告李秉修1,500,000元及自本件
    起訴狀繕本送達翌日起至清償日止，按年息百分之5 計算之
    利息。㈢訴訟費用由被告負擔。 ㈣原告願供擔保，請准宣
    告假執行。
二、被告則以：對於伊闖越紅燈肇致系爭事故，及原告主張附表
    編號1 、2 、5 、6 所示之損害賠償均不爭執，至於附表編
    號3 、4 ，其不知道法律流程如何，請法院依法判斷等語。
三、本院判斷如下：
  ㈠按汽車行駛至交岔路口，其行進應遵守燈光號誌；行車管制
    號誌如係圓形紅燈，則車輛面對圓形紅燈表示禁止通行，不
    得超越停止線或進入路口，道路交通安全規則第102 條第1
    項第1 款前段及道路交通標誌標線號誌設置規則第206 條第
    5 款第1 目分別定有明文，此為一般汽車駕駛人所應注意並
    遵守之事項。被告駕駛汽車自應注意上揭規定並確實遵守，
    而本件交通事故發生當時天候晴、夜間有照明、柏油路面乾
    燥無缺陷、道路無障礙物及視距良好等情，並無不能注意之
    情事，被告竟疏未注意及此，違反上開規定，貿然闖越紅燈
    ，因而肇致本件車禍事故，被告對此亦不爭執，是被告上開
    過失行為與原告李佳蓁之受傷結果間有相當因果關係無疑。
    從而，本案事證明確，被告就系爭事故之發生有過失甚明。
  ㈡按因故意或過失，不法侵害他人之權利者，負損害賠償責任
    。按汽車、機車或其他非依軌道行駛之動力車輛，在使用中
    加損害於他人者，駕駛人應賠償因此所生之損害。但於防止
    損害之發生，已盡相當之注意者，不在此限，民法第184條
    第1 項前段、第191 條之2 分別定有明文。次按不法侵害他
    人之身體或健康者，對於被害人因此喪失或減少勞動能力或
    增加生活上之需要時，應負損害賠償責任；不法侵害他人之
    身體、健康、名譽、自由、信用、隱私、貞操，或不法侵害
    其他人格法益而情節重大者，被害人雖非財產上之損害，亦
    得請求賠償相當之金額，同法第193 條第1 項、第195 條第
    1 項規定甚明。系爭事故肇因於被告駕駛動力交通工具時闖
    越紅燈，其駕車行為自有過失，並造成原告李佳蓁受有系爭
    傷害，自應負損害賠償責任。茲就原告所得請求之金額，分
    述如下：
  ⒈醫療費用：
    原告主張因本件系爭事故所受系爭傷害，支出醫藥費用71,2
    19元，業據其提出高雄醫學大學附設中和紀念醫院（下稱高
    醫）診斷證明書、門診醫療費用收據等件（附民卷第21-23
    頁、第31-44 頁）為證。而原告李佳蓁所受系爭傷害，係因
    系爭事故所致，業經本院認定如上，故認原告請求被告賠償
    醫療費用共計71,219元，應屬有據。
  ⒉住院看護費用：
    按以親屬代為照顧被害人之起居，固係基於親情，但親屬看
    護所付出之勞力並非不能評價為金錢，雖因二者身分關係而
    免除被害人之支付義務，惟此種基於身分關係之恩惠，自不
    能加惠於加害人，故由親屬看護時雖無現實看護費之支付，
    仍應認被害人受有相當於看護費之損害，得向被告請求賠償
    ，始符公平原則（最高法院94年度台上字第1543號判決參照
    ）。原告李佳蓁主張其因系爭事故住院期間（76日）需專人
    看護，均由其家人看護，按每日看護費2,000 元計算（計算
    式：2,000 ×76＝152,000 ），因而受有相當於看護費之損
    失152,000 元等語，被告對此並不爭執，參酌上開診斷證明
    書、高醫病歷資料，再衡酌原告李佳蓁之傷勢主要在硬腦膜
    下血腫，並經顱骨切除術，術後臥床中，堪認原告李佳蓁確
    有專人看護之必要。又原告李佳蓁雖由親人看護，而無現實
    看護費之支付，然此情形所付出之勞力非不能依專業護士以
    金錢為評價，揆諸前揭裁判意旨，自應比照一般看護情形，
    認原告受有相當看護費之損害，而由加害人賠償，始符民法
    第193 條第1 項所定「增加生活上需要」之意旨。再國內全
    日看護行情為每日2,000 元至2,200 元，此為本院職務上所
    知，是原告李佳蓁依國內看護行情即24小時看護每日2,000
    元計算，尚屬允當，是原告李佳蓁請求之相當於看護費損失
    152,000元，洵屬有據。
  ⒊終身看護費用：
    原告李佳蓁主張，原告李佳蓁因系爭傷害生活無法自理，終
    身需人照料，終身看護費用計10,633,244元等語。查臺灣高
    雄地方檢察署（下稱高雄地檢署）函詢高醫原告李佳蓁之病
    況，經該院於109 年8 月24日函覆：「李君目前昏迷指數為
    E4 V1 M4（滿分15分），未達意識清楚之程度．且有生活無
    法自理，處於臥床之狀態，病人所受之腦傷，導致病人目前
    四肢肌力均小於3 分, 僅能有無意識之動作與反應，無法行
    走，長期臥床，符合所謂重大不治及難治之程度」等語，業
    經職權調取本院109 年度審交易字第1049號刑事卷宗及原告
    李佳蓁之病歷資料，核閱無訛，且原告李秉修亦到庭陳稱：
    原告李佳蓁目前還是臥床，沒有辦法翻身、手腳已經萎縮，
    飲食及翻身都需要別人處理等語（附民卷第60頁），堪認原
    告李佳蓁因系爭傷害終身需人照料應屬真實。又原告李佳蓁
    目前住於護理之家，每月平均看護費用為33,000元，有護理
    之家收費明細表在卷可佐（本院卷第45-47 頁），被告亦表
    不爭執，且核上開費用與目前市面上護理之家收費行情相符
    ，故原告李佳蓁以目前護理之家每月支出33,000元計，再以
    原告李佳蓁83年1 月28日生，按全國（台閩）地區109 年度
    簡易生命表計算尚有平均餘命59.33 年，依霍夫曼式計算法
    扣除中間利息（首期給付不扣除中間利息）核計終身看護以
    一次給付之金額為10,791,214元【計算方式為：33,000×32
    7.0000 0000=10,791, 214.23666 。其中327.00000000為月
    別單利( 5/12) % 第696 月霍夫曼累計係數。採四捨五入，
    元以下進位】。然而原告李佳蓁僅主張10,633,244元，既未
    逾前開範圍，應認原告李佳蓁此部分主張為有理由。
  ⒋勞動能力減損費用：
    原告李佳蓁於審理中當庭捨棄此部分請求。（本院卷第42頁
    ）
  ⒌原告李佳蓁之精神慰撫金：
    按慰藉金之賠償須以人格權遭遇侵害，使精神上受有痛苦為
    必要，其核給之標準固與財產上損害之計算不同，然非不可
    斟酌雙方身分資力與加害程度，及其他各種情形核定相當之
    數額（最高法院51年台上字第223 號著有判例參照）。故慰
    撫金之金額是否相當，應依實際加害情形與被害人所受之痛
    苦及雙方之身分、地位、經濟狀況等關係決定之。原告李佳
    蓁因系爭事故重傷，致生活無法自理，居住養護機構仰賴他
    人全天照顧，堪信因此受有相當程度之精神痛苦，其請求被
    告賠償慰撫金，自屬正當。爰審酌兩造學歷、職業、收入及
    資產狀況，分據兩造陳述在卷（本院卷第42頁），並參諸兩
    造稅務電子閘門財產所得調件明細表（因屬個人隱私僅予參
    酌不予揭露，見卷末彌封袋內）等情狀，認精神慰撫金數額
    以1,000,000 元為適當，逾此範圍之部分，則屬過高，不應
    准許。
  ⒍原告李秉修之精神慰撫金：
    另按不法侵害他人基於父、母、子、女或配偶關係之身分法
    益而情節重大者，被害人雖非財產上之損害，亦得請求賠償
    相當之金額，民法第195條第3項、第1項定有明文。又是否
    達「情節重大」，除了應參酌受傷結果的嚴重程度外，亦應
    包括侵害行為的態樣、手段是否嚴重違反社會秩序、勞動能
    力是否喪失及日常生活可否自理，以及加害人的故意、過失
    等。經查：原告李佳蓁因系爭車禍受有系爭傷害，經送醫治
    療後，仍須臥床無法自理生活等情，已如上述，原告李秉修
    為原告李佳蓁之父，與原告李佳蓁關係親密，因至親之原告
    李佳蓁發生系爭事故受有系爭傷害成為類植物人狀態，其日
    常生活事務均需原告李秉修照顧處理，足認原告李秉修與李
    佳蓁間親子之親情、倫理及生活相互扶持與幫助之身分法益
    已受到嚴重侵害，並參以被告之過失程度等，被告之不法侵
    害行為應屬情節重大。從而，原告李秉修請求被告賠償非財
    產上所受損害，自屬有據。本院審酌兩造學歷、職業、收入
    及資產狀況，分據兩造陳述在卷（本院卷第42頁），並參諸
    兩造稅務電子閘門財產所得調件明細表（因屬個人隱私僅予
    參酌不予揭露，見卷末彌封袋內）等情狀，認精神慰撫金數
    額以800,000 元為適當，逾此範圍之部分，則屬過高，不應
    准許。
  ⒎從而，原告李佳蓁得請求之金額為11,856,463元（計算式：
    71,219＋152,000 ＋10,633,244＋1,000,000 ＝11,856,463
    ），原告李秉修得請求之金額為800,000 元，逾此範圍之部
    分，不應准許。
  ⒏按保險人依本法規定所為之保險給付，視為被保險人損害賠
    償金額之一部分；被保險人受賠償請求時，得扣除之，強制
    汽車責任保險法第32條定有明文。本件原告李佳蓁因本件事
    故已請領取強制責任保險金2,069,855 元一節，業經提出存
    摺明細在可證（本院卷第63頁）。因而扣除原告李佳蓁已請
    領強制責任保險金2,069,855 元後，原告李佳蓁尚得請求被
    告給付之金額為9,786,608 元。（計算式：11,856,463－
    2,069,855＝9,786,608 ）
四、綜上所述，原告基於侵權行為法律關係，請求被告給付原告
    李佳蓁9,786,608元，給付原告李秉修800,000 元，及均自
    起訴狀繕本送達之翌日即110 年1 月7 日（附民卷第7 頁）
    起至清償日止，按週年利率5%計算之利息，即屬正當，應予
    准許，逾此範圍之請求，為無理由，應予駁回。
五、本件原告勝訴部分，係適用簡易訴訟程序所為被告敗訴之判
    決，依同法第389 條第1 項第3 款之規定，應依職權宣告假
    執行。併依同法第392 條第2 項規定諭知被告得供相當擔保
    金額後免為假執行。
六、本件係原告提起刑事附帶民事訴訟，而由本院刑事庭依刑事
    訴訟法第504 條第1 項規定，裁定移送前來，依同條第2 項
    規定免繳納裁判費，其於本院審理期間，亦未滋生其他訴訟
    必要費用，並無訴訟費用負擔問題，附此敘明。  
中    華    民    國  110     年    10  月    13     日
                  高雄簡易庭  法      官   鄧怡君 
以上正本係照原本作成。
如對本判決上訴，須於判決送達後20日內向本院提出上訴狀。如
委任律師提起上訴者，應一併繳納上訴審裁判費。
中    華    民    國   110    年    10    月    13    日
                              書  記  官   吳語杰
附表 
┌──┬─────┬───────┬─────────┐
│編號│請求項目  │金額（新臺幣）│內容              │
├──┼─────┼───────┼─────────┤
│1   │醫療費用  │71,219 元     │原告李佳蓁因上開事│
│    │          │              │故致受有硬腦膜上血│
│    │          │              │腫術後，硬腦膜下血│
│    │          │              │腫術後，呼吸衰竭等│
│    │          │              │傷害，立即送往高醫│
│    │          │              │醫院急診處置，並於│
│    │          │              │該醫院施行手術，相│
│    │          │              │關醫療費用。      │
├──┼─────┼───────┼─────────┤
│2   │住院看護費│152,000 元    │原告李佳蓁因受有上│
│    │用        │              │開傷害住院期間（  │
│    │          │              │109 年5 月29日至  │
│    │          │              │109 年7 月24日、  │
│    │          │              │109 年8 月26日至  │
│    │          │              │109 年9 月1 日、  │
│    │          │              │109 年10月25日至  │
│    │          │              │109 年10月29日、  │
│    │          │              │109 年11月29日至  │
│    │          │              │109 年12月5 日）需│
│    │          │              │專人照護共計76日。│
│    │          │              │以一般看護費用每日│
│    │          │              │2,000 元計算，76日│
│    │          │              │x2 ,00 0元=152,000│
│    │          │              │元。              │
├──┼─────┼───────┼─────────┤
│3   │終身看護費│10,633,244元  │原告李佳蓁受有終生│
│    │用        │              │難以回復之傷害，出│
│    │          │              │院後於護理之家養護│
│    │          │              │迄今，以終身看護費│
│    │          │              │用每月33,000元計算│
│    │          │              │（照護費每月30,000│
│    │          │              │元、雜費每月平均以│
│    │          │              │3,000 元計，計算式│
│    │          │              │：33,000元xl2 月  │
│    │          │              │x26.00000000（即餘│
│    │          │              │命58年之霍夫曼係數│
│    │          │              │）=10,633, 244。  │
├──┼─────┼───────┼─────────┤
│4   │勞動能力減│8,054,909元   │原告李佳蓁捨棄    │
│    │損費用    │              │                  │
├──┼─────┼───────┼─────────┤
│5   │原告李佳蓁│2,000,000元   │                  │
│    │部分精神慰│              │                  │
│    │撫金      │              │                  │
├──┼─────┼───────┼─────────┤
│6   │原告李秉修│1,500,000元   │                  │
│    │部分精神慰│              │                  │
│    │撫金      │              │                  │
└──┴─────┴───────┴─────────┘